臺灣臺東地方法院民事判決　　　　　　　 96年度簡上字第3號
上　訴　人　丁○○
　　　　　　丙○○
上　一　人
訴訟代理人　乙○○
被 上訴 人　甲○○
　　　　　　　　　　　樓
訴訟代理人　林長振律師
上列當事人間請求拆屋還地事件，上訴人對於中華民國96年1月3
日本院成功簡易庭95年度成簡字第15號判決提起上訴，本院於民
國96年6月7日言詞辯論終結，判決如下：
    主  文
上訴駁回。
第二審訴訟費用新臺幣壹仟伍佰元由上訴人負擔。
    理  由
一、本件被上訴人起訴主張：坐落於臺東縣長濱鄉○○○段第72
    0地號土地（下稱系爭土地）、其上同段第25建號建物（門
    牌號碼臺東縣長濱鄉○○村○○路110之3號）及原判決附圖
    所示D部分磚造蓋鐵皮屋（以下併稱系爭建物），係被上訴
    人於本院民事執行處拍賣取得，並經本院於94年2月26日核
    發不動產權利移轉證書而取得所有權。上訴人未經原告同意
    ，擅自占用系爭土地，上訴人丁○○占用面積如原判決附圖
    所示A及B部分、上訴人丙○○占用面積如原判決附圖所示C
    部分（以上A、B、C部分，以下稱系爭地上物），使用迄今
    乃屬無權占用，上訴人自應將系爭地上物予以拆除，並均應
    將系爭土地返還予原告。為此，依民法第767條物上請求權
    之規定，提起本件訴訟。並聲明：如原判決主文第1、2項所
    示及請准供擔保宣告假執行。
二、上訴人則均以：系爭地上物為上訴人所有，惟不知有占用系
    爭土地，但希望能向被上訴人購買占用部分之土地，以免系
    爭地上物遭拆除等語，資為抗辯。並在原審均聲明：被上訴
    人之訴駁回。原審為上訴人敗訴判決，上訴人提起上訴，並
    在本院均聲明：原判決不利其等之部分廢棄。前開廢棄部分
    ，被上訴人在原審之訴及假執行之聲請均駁回。
三、本件經整理並協議簡化爭點及不爭執事項如下：
(一)不爭執事項：
  1.系爭土地及系爭建物，係被上訴人於本院93年度執字第4668
    號民事執行程序經拍賣而取得所有權。
  2.系爭地上物如原審判決附圖A部分建物（門牌號碼長濱鄉○
    ○村○○路110之1號，未辦保存登記）、B部分地上物為上
    訴人丁○○所蓋，為事實上處分權人；C部分建物（門牌號
    碼樟原村110號，未辦保存登記）上訴人丙○○為事實上處
    分權人，Ａ部分其中9.07平方公尺、Ｂ部分及Ｃ部分其中
    31.02平方公尺，係占用被上訴人系爭土地。
(二)、爭執事項：被上訴人占有系爭土地，是否有占有權源？
四、得心證之理由：
(一)被上訴人主張系爭土地、系爭建物，係被上訴人於94年1月27
  日在本院93年度執字第4668號強制執行事件進行特別拍賣程序
  時，應買買得，且經本院核發不動產權利移轉證書，並收受在
  案。而系爭地上物A、B部分上訴人丁○○為事實上處分權人、
  C部分為上訴人丙○○所有，均占有使用系爭土地迄今，有被
  上訴人所提出系爭土地之土地登記謄本、不動產權利移轉證書
  、送達證書為證，並經原審會同臺東縣成功地政事務所人員現
  場勘驗測量屬實，製有勘驗筆錄、相片10幀及複丈成果圖在卷
  可稽，且為被告所不爭執，應堪信為真實。
(二)按所有人對於無權占有或侵奪其所有物者，得請求返還之，民
  法第767條前段定有明文。經查：系爭土地既為被上訴人所有
  ，而系爭地上物均為未辦保存登記之地上物，上訴人丁○○及
  丙○○雖分別為系爭地上物之事實上處分權人，惟占有使用系
  爭土地，既無正當權源，上訴人復未能舉證證明其有何占有使
  用之權利，均應為無權占有。則被上訴人依上開規定，請求上
  訴人丁○○應將坐落系爭土地如原審判決附圖所示A部分面積9
  .07 平方公尺上之建物、B部分面積2.27平方公尺上之地上物
  拆除；上訴人丙○○應將坐落系爭土地如原審判決附圖所示C
  部分面積31.02平方公尺上之建物拆除，並將土地交還原告，
  即屬有據，應予准許。
五、綜上所述，本件上訴人既為無權占有，被上訴人本於民法第
    767條之規定，請求上訴人將系爭地上物拆除並交還土地，
    自屬正當，應予准許。原審為上訴人敗訴之判決，於法並無
    不合。上訴意旨指摘原判決不當，求予廢棄改判，為無理由
    ，應予駁回。
六、本件事證已臻明確，兩造其餘攻擊防禦方法及舉證，經本院
    斟酌後，核與判決之結果無影響，爰不逐一詳予論列，併此
    敘明。
七、據上論結，本件上訴為無理由，依民事訴訟法第436條之1第
    3項、第449條第1項、第78條，判決如主文。
中　　華　　民　　國　　96　　年　　06　　月　　21　　日
                  民事庭審判長法  官  楊智勝
                              法  官  陳弘能
                              法  官  林恒祺
以上正本係照原本作成。
不得上訴。
中　　華　　民　　國　　96　　年　　06　　月　　22　　日
                              書記官　郭友香
